【裁判字號】    89,上訴,1054
【裁判日期】    890929
【裁判案由】    偽造有價證券
【裁判全文】
臺灣高等法院高雄分院刑事判決          八十九年度上訴字第一五四號
    上  訴  人
    即  被  告    甲○○
    指定辯護人  本院公設辯護人  孫妙岑
右上訴人因偽造有價證券案件，不服臺灣高雄地方法院八十九年度訴字第一三三號中
華民國八十九年六月廿三日第一審判決（起訴案號：臺灣高雄地方法院檢察署八十八
年度偵字第二六九一九號），提起上訴，本院判決如左：
      主      文
上訴駁回。
      事實及理由
一、本案經本院審理結果，認原審判決之認事用法及量刑均無不當，應予維持，並引
    用原審判決書所記載之事實、證據及理由。
二、上訴人即被告甲○○上訴意旨雖又辯稱：伊未盜刻吳進成印章蓋於本票上，伊均
    是向溫秋娥調借現款，本票及款項之交付，均與溫秋娥接洽，並未曾持本票交與
    張純瑛或柯桂琴，亦未曾向乙○○調借現款，八十七年十月九日向溫秋娥調借之
    新台幣（下同）五十萬元，伊已還溫秋娥，但溫秋娥未將本票返還，是本件應係
    溫秋娥恐其債權未能確保，盜蓋伊取叔父吳進成之印章，以作為向吳進成要債之
    工具，因被吳進成拒絕，故以刑事逼被告，並逼吳進成出面幫忙還債等情。
三、惟查，被告簽發之三張本票，第一張面額五十萬元，係被告持以向溫秋娥調借現
    款，第二張面額五十萬元，係透過溫秋娥向陳淑惠借款，本票則交與受陳淑惠之
    託之張純瑛收受，第三張面額一百二十萬元，係向乙○○借款，本票則交與受乙
    ○○之託之柯桂琴收受，而溫秋娥、張純瑛、柯桂琴收受本票時，其上已蓋上吳
    進成為共同發票之印文，凡此事證，原判決已述理由綦詳。被告之調借現款及
    交付本票，如何與溫秋娥接洽，溫秋娥再轉向陳淑惠、乙○○調借，即事情與己
    無關之張純瑛及柯桂琴應無甘冒偽證，而證稱係被告交與各該本票時已蓋有吳進
    成印文之可能。如被告向溫秋娥調借，溫秋娥再轉向乙○○調借，本票必由溫秋
    娥交付，如吳進成否認為共同發票人，乙○○自必向溫秋娥追究，方合常理，要
    無直接向被告追訴之理。又如溫秋娥偽造吳進成名義為共同發票人，以為逼債之
    工具，但本票尚未到期，又如何能預見屆未能兌現，而預作安排，且既係偽造，
    又如何能達到逼債之目的。吳進成係被告之叔父，現為鳳山信用合作社之理事主
    席，財力雄厚，為被告所陳明，是被告於調借現款週轉時，為取信於出借之人，
    而偽造吳進成為共同發票人，灼然可見。本件事證已臻明確，被告聲請傳訊李世
    昌、陳居圍以證明未曾交付本票與張純瑛，核無必要。
四、綜上所，上訴意旨執前詞否認犯罪，指摘原判決不當，為無理由，應予駁回。
據上論結，應依刑事訴訟法第三百六十八條、第三百七十三條，判決如主文。
本案經檢察官張其主到庭執行職務。
中    華    民    國     八十九     年       九       月   廿九   日
                              臺灣高等法院高雄分院刑事第五庭
                                  審判長法官  吳水木
                                        法官  陳朱貴
                                        法官  洪慶鐘
右正本證明與原本無異。
如不服本判決，應於判決送達後十日內向本院提出上訴狀，其未述理由者並應於提
出上訴狀後十日內向本院補提理由書（應附繕本)。
                                      書記官  陳金卿
中    華    民    國     八十九     年       十       月     二   日
                                                               Ｊ
臺灣高雄地方法院刑事判決                          八十九年度訴字第一三三號
    公  訴  人  台灣高雄地方法院檢察署檢察官
    被      告  甲○○  女二十七歲（民國○○○年○月○○日生）
                        住高雄縣鳳山市○○○路一三九號
                        居高雄縣鳳山市○○街一三六號
                        身分證統一編號：Ｓ二二二五七二號
    指定辯護人  本院公設辯護人  黃文德
右列被告因偽造有價證券案件，經檢察官提起公訴 (八十八年度偵字第二六九一九號
)，本院判決如左：
    主  文
甲○○連續意圖供行使之用，而偽造有價證券，處有期徒刑參年貳月。
偽造之如附表所示本票出（發）票人吳進成之部分，及偽造之吳進成印章壹顆均沒收
。
    事  實
一、甲○○因執業代書急需現金週轉，為取信貸款人，乃於民國八十七年間某日，在
    不詳處所委請不知情之刻印者偽造「吳進成」印章一枚，並意圖供行使之用，且
    基於概括之犯意，於八十七年十月九日，在其高雄市○○路一三六號住處，填載
    發票人為甲○○、發票日為八十七年十月九日、面額為新台幣（下同）五十萬元
    、票號為二四六九六一號之本票一張，同時偽造吳進成印文在該本票出票人處為
    共同發票人，於同年十月九日，持至高雄縣鳳山市○○路八十五之三號，交付該
    本票予溫秋娥，向溫秋娥調借現金。甲○○再於八十七年十月三十一日上午，在
    其高雄市○○路一三六號住處，填載發票人為甲○○、發票日為八十七年十月三
    十一日、面額為五十萬元、票號為三三０四三四號之本票一張，同時偽造吳進成
    印文於該本票發票人處為共同發票人，透過溫秋娥向陳淑惠借款五十萬元，於八
    十七年十月三十一日，持至高雄縣鳳山市○○路一八四號鳳山信用合作社交予受
    陳淑惠委託收受本票及交付借款之張純瑛。甲○○又於八十七年十一月廿日下午
    五時許，在其高雄市○○路一三六號，填載發票人為甲○○發票日為八十七年十
    一月廿一日、面額為一百二十萬元、票號為一五三七四０號之本票一張，同時偽
    造吳進成印文於該本票之發票人處，並於同日下午六、七時許，持至高雄縣鳳山
    市○○路一五六號交付支票予受乙○○委任收受本票之柯桂琴，向乙○○借款一
    百二十萬元（其中四十萬元由溫秋娥湊足後，由溫秋娥匯予甲○○），足以生損
    害於吳進成。
二、案經乙○○訴由台灣高雄地方法院檢察署檢察官偵查起訴。
    理  由
一、訊據被告甲○○固不諱言於前開時地有簽發並交付上開三張本票之情，惟矢口否
    認偽造有價證券犯行，辯稱：伊所簽發之上開三張本票均係向溫秋娥借款，並未
    曾向陳淑惠及乙○○借錢，且交付本票時，本票上之發票人處均無吳進成之印文
    云云。
二、經查：
    (一)發票日為八十七年十月九日、面額為五十萬元、票號為二四六九六一號之本票
      一張，係被告簽發，交付予溫秋娥，借款五十萬元，惟該筆借款清償後，溫秋
      娥並未將該票返還被告之情，業據證人溫秋娥證述在卷，被告對此部分亦無異
      詞，而溫秋娥收受該本票時，本票上之發票人處已蓋有吳進成印文，並據證人
      溫秋娥證述明確，嗣因被告向告訴人乙○○借款之八十萬元（另由溫秋娥湊四
      十萬元，共一百二十萬元，惟溫秋娥部分之四十萬元，被告已償還）屆期未還
      ，告訴人乙○○遂持票向吳進成催討票款，吳進成否認該票上之印文係其所蓋
      ，亦否認該印文之印章為其所有，證人溫秋娥始向告訴人乙○○告知被告前曾
      簽發該發票日為八十七年十月九日、面額為五十萬元、發票人為甲○○及吳進
      成、票號為為二四六九六一號之本票向其借款，該票寄放在張純瑛處，告訴人
      乙○○乃向張純瑛取得該票，作為告訴被告偽造有價證券罪嫌之佐證等情，分
      據證人吳進成、溫秋娥、張純瑛及告訴人乙○○證述在卷，互核渠等證詞情節
      均相符合。
    (二)發票日為八十七年十月三十一日、面額為五十萬元、票號為三三０四三四號之
      本票一張，係被告透過溫秋娥向陳淑惠借款五十萬元，於八十七年十月三十一
      日，持至高雄縣鳳山市○○路一八四號鳳山信用合作社交予受陳淑惠委託收受
      本票及交付借款之張純瑛乙節，亦據證人溫秋娥、陳淑惠、張純瑛到庭結證明
      確，嗣該本票屆期未兌現，證人陳淑惠曾持該票向共同發票人吳進成催討票款
      ，吳進成否認該本票上發票人處之吳進成印文為其所蓋，並否認印文之印章為
      其所有之情，亦經證人陳淑惠、吳進成證述在卷，且證人張純瑛亦迭次證明被
      告交付上開本票時，本票上之發票人處已蓋有吳進成印文等語在卷。證人溫秋
      娥、陳淑惠、吳進成上開證詞經核亦無不合。
    (三)發票日為八十七年十一月廿一日、面額為一百二十萬元、票號為一五三七四０
      號之本票，係被告向告訴人乙○○借款，因乙○○僅有八十萬元，尚不足四十
      萬元，乃商洽溫秋娥補足四十萬，匯寄予溫秋娥，而由被告交付該本票予受乙
      ○○委託收受本票之柯桂琴等情，亦經證人溫秋娥、乙○○、柯桂琴證述明確
      柯桂琴並證述被告交付該本票時，本票上發票人處已蓋有吳進成印文等語在卷
      ，嗣因被告未清償告訴人乙○○之借款，乙○○乃持票向吳進成催討票款，吳
      進成則否認該本票上之印文為其所蓋，印文之印章非其所有等語，並經證人吳
      進成及告訴人乙○○證述在卷，之後，告訴人乙○○持該本票向本院聲請對被
      告及吳進成為強制執行，吳進成則向本院提起確認該本票之債權不存在之訴，
      獲勝訴判決，亦有本院八十八年度票字第四九六九號民事裁定及八十八年度雄
      簡字第一四七二號民事判決各一附卷可稽。
    (四)衡諸一般社會經驗，告訴人乙○○與證人溫秋娥、陳淑惠均係饒有社會歷練之
      人，渠等應知若在本票上偽造吳進成印文為共同發票人，待其持向證人吳進成
      催討票款時，必遭吳進成拒絕付款，且法律上應負偽造有價證券刑責，渠等實
      無必要為此無益有害之舉措。反之，被告因執業代書，急需現金週轉，貸款人
      溫秋娥、陳淑惠、乙○○等人知悉被告現金週轉已有困難，而吳進成為高雄縣
      鳳山信用合作社之理事主席，與被告有親戚關係，為保障渠等債權，乃要求被
      告須於本票上加列吳進成為共同發票人，被告因急須現金週轉，為取信貸款人
      ，遂在本票上偽造吳進成印文為共同發票人，與常情屬實相合，況告訴人乙○
      ○、證人溫秋娥與被告均屬朋友關係，應無曲意設詞構陷被告之必要。
三、綜據上述，告訴人乙○○、證人溫秋娥、陳淑惠、柯桂琴、張純瑛、吳進成之指
    訴及證詞應足採信，此外並有上開本票三紙附卷可稽，被告所辯要屬畏罪卸責之
    詞，委無可取，罪證明確，被告犯行堪以認定。
四、核被告所為係犯刑法第二百零一條第一項之罪。被告偽造有價證券後進而行使，
    其行使之低度行為被偽造之高等行為所吸收，又被告偽造印章（此部分被告利用
    無故意之人偽造印章，為間接正犯）及印文，為偽造有價證券之階段行為，均不
    另論罪。其先後多次偽造有價證券犯行，時間緊接，犯罪構成要件相同，顯係基
    於概括犯意反覆為之，應依連續犯之規定論以一罪，並依法加重其刑。爰審酌被
    告前無犯罪紀錄，品行尚非不良，有本院被告院內索引卡紀錄表、台灣高等法院
    被告全國前案紀錄表、台灣高雄地方法院檢察署刑案資料查註紀錄表在卷可考，
    其偽造吳進成印章，並偽造其印文於本票上為共同發票人，固因急需現金週轉致
    罹此刑章，惟被告犯後心存僥倖，狡詞匿飾，態度欠佳等一切情狀，量處如主文
    所示之刑，以資懲儆。偽造之如附表所示本票出（發）票人之吳進成部分，係屬
    偽造之有價證券，不問屬於犯人與否，均應依刑法第二百零五條之規定沒收。又
    偽造之吳進成印章一顆，雖未扣案，然不能證明業已滅失，不問屬於犯人與否，
    應依刑法第二百十九條之規定沒收之。
據上論斷，應依刑事訴訟法第二百九十九條第一項前段，刑法第五十六條、第二百零
一條第一項、第二百零五條、第二百十九條，罰金罰鍰提高標準條例第一條前段，判
決如主文。
本案經檢察官陳正達到庭執行職務
中    華    民    國      八十九      年      六      月    二十三    日
                                      臺灣高雄地方法院刑事庭
                                法  官    郭錦茂
右正本證明與原本無異。
如不服本判決，應於判決送達後十日內，向本院提出上訴狀。
                                書記官    賴佳慧
中    華    民    國      八十九      年      六      月    二十九    日
附錄本判決論罪法條：
刑法第二百零一條第一項：
  意圖供行使之用，而偽造、變造公債票、公司股票或其他有價證券者，處三年以上
  十年以下有期徒刑，得併科三千元以下罰金。
附表：
┌────┬──────────────────────────────┐
│  編號  │出（發）票人    發票日        金額（新台幣）  票號          │
├────┼──────────────────────────────┤
│   １   │甲○○          八十七年      五十萬元        二四六九六一  │
│        │吳進成          十月九日                                    │
├────┼──────────────────────────────┤
│   ２   │甲○○          八十七年      五十萬元        三三０四三四  │
│        │吳進成          十月三十一日                                │
├────┼──────────────────────────────┤
│   ３   │甲○○          八十七年      一百二十萬元    一五三七四０  │
│        │吳進成          十一月廿一日                                │
└────┴──────────────────────────────┘


司法院資訊處製作；財團法人民間司法改革基金會備份。
